【裁判字號】    97,訴,3433
【裁判日期】    971128
【裁判案由】    毒品危害防制條例
【裁判全文】
臺灣臺中地方法院刑事判決              97年度訴字第3433號
公  訴  人  臺灣臺中地方法院檢察署檢察官
被      告  甲○○
                    （現因另案於臺灣臺中女子監獄執行
上列被告因違反毒品危害防制條例案件，經檢察官提起公訴（九
十七年度毒偵字第三九三五號），被告於準備程序中就被訴事實
為有罪之陳述，受命法官於聽取當事人之意見後，由本院合議庭
裁定由受命法官獨任以簡式審判程序判決如下：
    主    文
甲○○施用第一級毒品，累犯，處有期徒刑玖月。又施用第二級
毒品，累犯，處有期徒刑伍月。應執行有期徒刑壹年。
    犯罪事實
一、甲○○前因施用毒品案件，經本院以八十九年度毒聲字第四
    七二號裁定令入勒戒處所觀察、勒戒後，認有繼續施用毒品
    之傾向，由本院以八十九年度毒聲字第一一○五號裁定令入
    戒治處所強制戒治，後經本院以八十九年度毒聲字第七三六
    二號裁定停止戒治，所餘戒治期間付保護管束，於民國九十
    年七月四日保護管束期滿未經撤銷以執行完畢論，經臺灣臺
    中地方法院檢察署檢察官以九十年度戒毒偵字第三四○號處
    分書為不起訴處分確定。又因違反毒品危害防制條例之施用
    毒品案件，經臺灣桃園地方法院以九十三年度訴字第一○○
    ○號判決處以應執行有期徒刑九月（施用第一級毒品部分有
    期徒刑七月，施用第二級毒品部分有期徒刑三月）確定，於
    九十五年四月五日縮刑期滿執行完畢。詎其猶不知悔改，於
    前次違反毒品危害防制條例之施用毒品案件執行完畢後五年
    內，基於施用第一級毒品海洛因之犯意，於九十七年五月五
    日晚間七時許，在臺中縣后里鄉○○路上某加油站廁所內，
    以針筒注射之方式，施用海洛因一次；又另起施用第二級毒
    品甲基安非他命之犯意，於同年月八日凌晨四時三十分許，
    在臺中縣后里鄉○○路一五一號黃婉萍住處，以將甲基安非
    他命放置在玻璃管上燒烤之方式，施用甲基安非他命一次。
    嗣於九十七年五月八日下午四時許，經警持本院核發之搜索
    票至黃婉萍前揭住處執行搜索時，扣得安非他命、注射針筒
    及吸食器等物（事後查知為黃婉萍所有，另案扣存）；甲○
    ○當時亦在現場，警方因而懷疑其施用毒品，經得甲○○同
    意採集其尿液送驗結果呈嗎啡及甲基安非他命陽性反應，始
    知上情。
二、案經臺中縣警察局大甲分局報請臺灣臺中地方法院檢察署檢
    察官偵查起訴。
    理    由
一、程序方面：
  (一)本案被告甲○○所犯係死刑、無期徒刑、最輕本刑為三年以
    上有期徒刑以外之罪，被告於行準備程序中就被訴事實為有
    罪之陳述，經法官告知簡式審判程序之旨，並聽取公訴人、
    被告之意見後，本院合議庭認為適宜由受命法官獨任進行簡
    式審判程序，而依刑事訴訟法第二百七十三條之一第一項規
    定，裁定改用簡式審判程序，是本案之證據調查，依刑事訴
    訟法第二百七十三條之二、同法第一百五十九條第二項之規
    定，不適用傳聞法則有關限制證據能力之相關規定。
  (二)本案被告所為不利於己之供述，並無出於強暴、脅迫、利誘
    、詐欺、疲勞訊問、違法羈押或其他不正之方法，亦非違反
    法定障礙事由經過期間不得訊問或告知義務之規定而為，依
    刑事訴訟法第一百五十六條第一項、第一百五十八條之二規
    定，應認其有證據能力。
  (三)本案認定犯罪事實所憑之非供述證據，均無違反法定程序而
    取得之情形，依刑事訴訟法第一百五十八條之四反面規定，
    自有證據能力。
二、上揭事實，業據被告於警詢及本院審理時坦承不諱，其尿液
    經送檢驗結果，亦呈嗎啡及甲基安非他命陽性反應，有臺中
    縣警察局大甲分局委託驗尿液代號與真實姓名對照表一紙、
    中山醫學大學附設醫院檢驗科藥物檢測中心九十七年五月二
    十二日尿液檢驗報告一紙附卷足佐，並有查獲照片八張及臺
    灣高等法院被告前案紀錄表、臺灣臺中地方法院檢察署刑案
    資料查註紀錄表各一份在卷可憑，足見被告自白與事實相符
    ，其於前次違反毒品危害防制條例之施用毒品案件執行完畢
    後，五年內再犯毒品危害防制條例第十條第一、二項之罪，
    事證明確，犯行洵堪認定，應依法論科。
三、按最高法院九十五年五月九日九十五年度第七次刑事庭會議
    決議要旨：「一施用第一、二級毒品為犯罪行為，毒品危害
    防制條例第十條定有處罰明文。故施用第一、二級毒品者，
    依前揭規定本應科以刑罰。惟基於刑事政策，對合於一定條
    件之施用者，則依同條例第二十條、第二十三條之規定，施
    以觀察、勒戒及強制戒治之保安處分。二、毒品危害防制
    條例於民國九十二年七月九日修正公布，自九十三年一月九
    日施行，其中第二十條、第二十三條將施用毒品之刑事處遇
    程序，區分為『初犯』及『五年內再犯』、『五年後再犯』
    。依其立法理由之說明：『初犯』，經觀察、勒戒或強制戒
    治後，應為不起訴處分或不付審理之裁定；經觀察、勒戒或
    強制戒治執行完畢釋放後，『五年內再犯』者，因其再犯率
    甚高，原實施之觀察、勒戒及強制戒治既已無法收其實效，
    爰依法追訴或裁定交付審理。至於經觀察、勒戒或強制戒治
    執行完畢釋放後，『五年後再犯』者，前所實施之觀察、勒
    戒或強制戒治已足以遮斷其施用毒品之毒癮，為期自新及協
    助其斷除毒癮，仍適用『初犯』規定，先經觀察、勒戒或強
    制戒治之程序。從而依修正後之規定，僅限於『初犯』及『
    五年後再犯』二種情形，始應先經觀察、勒戒或強制戒治程
    序。倘被告於五年內已再犯，經依法追訴處罰，縱其第三次
    （或第三次以上）再度施用毒品之時間，在初犯經觀察、勒
    戒或強制戒治執行完畢釋放五年以後，已不合於『五年後再
    犯』之規定，且因已於『五年內再犯』，顯見其再犯率甚高
    ，原實施觀察、勒戒或強制戒治，已無法收其實效，即應依
    該條例第十條處罰。」是被告本件再度施用毒品之時間（即
    九十七年五月五日晚間七時許、同年月八日凌晨四時三十分
    許），雖在一犯經強制戒治執行完畢（即九十年七月四日）
    五年以後，而不合於「五年後再犯」之規定，惟其又因施用
    一、二毒品案件，經臺灣桃園地方法院以九十三年度訴字第
    一○○○號判決處以應執行有期徒刑九月（施用第一級毒品
    部分有期徒刑七月，施用第二級毒品部分有期徒刑三月）確
    定，於九十五年四月五日縮刑期滿執行完畢，依上開最高法
    院決議內容，認被告再犯率甚高，原實施觀察、勒戒或強制
    戒治，已無法收其實效，應依毒品危害防制條例第十條處罰
    。
四、核被告所為，係犯毒品危害防制條例第十條第一項施用第一
    級毒品罪及同條第二項施用第二級毒品罪。其施用前持有第
    一、二級毒品之低度行為，已各為施用第一、二級毒品之高
    度行為所吸收，均不另論罪。被告所犯上開二罪，犯意各別
    ，行為不同，應分論併罰。被告前因違反毒品危害防制條例
    之施用毒品案件，經臺灣桃園地方法院以九十三年度訴字第
    一○○○號判決處以應執行有期徒刑九月（施用第一級毒品
    部分有期徒刑七月，施用第二級毒品部分有期徒刑三月）確
    定，於九十五年四月五日縮刑期滿執行完畢，有臺灣高等法
    院被告前案紀錄表及臺灣臺中地方法院檢察署刑案資料查註
    紀錄表在卷可憑，被告前受有期徒刑執行完畢，五年內故意
    再犯本件有期徒刑以上之二罪，均為累犯，應依刑法第四十
    七條第一項之規定各加重其刑。爰審酌被告一再施用毒品，
    於前次違反毒品危害防制條例之施用毒品案件執行完畢後，
    五年內再犯本案毒品危害防制條例第十條之罪，戕害自身健
    康，且其有多次施用毒品前科，素行堪認不佳，暨其智識、
    犯罪之目的、動機、手段等一切情狀，各量處如主文所示之
    刑，並定其應執行刑，以資懲儆。
據上論斷，應依刑事訴訟法第二百七十三條之一第一項、第二百
九十九條第一項前段，毒品危害防制條例第十條第一項、第二項
、第二十三條第二項，刑法第十一條前段、第四十七條第一項、
第五十一條第五款，判決如主文。
中    華    民    國    97    年    11    月    28    日
                  刑事第十三庭  法  官  黃裕仁
上正本證明與原本無異。
如不服本判決應於收受判決後十日內向本院提出上訴書狀，並應
敘述具體理由；其未敘述上訴理由者，應於上訴期間屆滿後二十
日內向本院補提理由書（均須按他造當事人之人數附繕本，切勿
逕送上級法院）。
                                書記官  何惠文
中    華    民    國    97    年    11    月    28    日
附錄論罪科刑法條
毒品危害防制條例第十條
施用第一級毒品者，處六月以上五年以下有期徒刑。
施用第二級毒品者，處三年以下有期徒刑。


司法院資訊處製作；財團法人民間司法改革基金會備份。
